臺灣臺北地方法院民事判決
111年度建簡上字第1號
上  訴  人  陳俊宏  


被 上訴 人  顏浩宇  
上列當事人間請求給付工程款事件，上訴人對於民國110年11月1
2日本院新店簡易庭109年度店建簡字第4號第一審判決提起上訴
，本院於民國111年4月8日言詞辯論終結，判決如下：
    主  文
上訴駁回。
第二審訴訟費用由上訴人負擔。
    事  實
被上訴人起訴主張：上訴人為順裕企業社負責人，於民國106年
  9月間向伊稱欲承攬數件建案之廚具安裝工程，而邀同被上訴
  人施作工程，雙方約定待定作人撥付工程款給上訴人，由上訴
  人扣除5％利潤後，其餘款項則均屬被上訴人承攬所有。被上訴
  人應允後，便邀同訴外人李道集、王元荏陸續施作大雅廚房器
  具有限公司（下稱大雅廚具）位在臺北市萬華區貴陽街之全坤
  威峰建案（下稱全坤威峰案）、新北市中和區冠德華中段冠德
  蝴水映建案（下稱冠德華中案）、新北市新店區合陽民安段合
  陽天擎建案（下稱合陽天擎案）、及台灣櫻花股份有限公司（
  下稱櫻花公司）位在新北市淡水區新市鎮海洋都心建案（下稱
  海洋都心案）之工地安裝廚具工程，上開4案工程總價共約新
  臺幣（下同）105萬元，已由被上訴人於107年6月底全部完工
  。詎上訴人僅給付58萬7916元，扣除業主扣款項目及上訴人5％
  利潤後剩餘款項約為45萬元未付，經被上訴人向上訴人屢催不
  理。爰依兩造承攬契約之法律關係請求上訴人給付剩餘工程款
  共45萬元暨法定利息等語（原審為被上訴人部分勝訴判決，命
  上訴人應給付被上訴人37萬6577元，及自109年3月5日起至清
  償日止，按年息5％計算之利息，並依職權宣告假執行，其餘請
  求則予駁回，被上訴人就其敗訴部分未聲明不服已告確定，上
  訴人就其敗訴部分，不服提起本件上訴），並聲明：上訴駁回
  。
上訴人則以：因有些款項被業主扣掉，且上訴人已經給付約9成
  工程款予被上訴人，還有1本小本子於上記載何時曾給付多少
  款項，加總之後可證明共已給付被上訴人97萬4000元，足見被
  上訴人主張應給付之工程款上訴人確已給付約9成，經扣除後
  上訴人已無須再給付被上訴人款項。被上訴人若主張上訴人僅
  給付58萬7916元工程款，應由被上訴人舉證其未收到上訴人已
  給的其餘款項，由被上訴人證明其到底收到多少錢等語。並聲
  明：㈠原判決關於命上訴人給付被上訴人37萬6577元及其法定
  利息與該部分假執行之宣告暨命負擔該部分之訴訟費用之裁判
  均廢棄。㈡上開廢棄部分，被上訴人在第一審之訴及其假執行
  之聲明均駁回。
本院得心證之理由：
　被上訴人主張兩造於106年9月起由被上訴人配合，上訴人出面
  承攬工程後交由被上訴人施作廚具安裝工程，雙方談妥大雅廚
  具、櫻花公司等業主撥付之工程款其中5％款項由上訴人收受，
  餘款則均屬被上訴人承攬所有，而上開4案工程已於107年6月
  底全部完工並經驗收完成等情，為兩造所不爭執（見原審卷第
  253-254頁）。茲就兩造之爭點及本院之判斷論述如下：
㈠按當事人主張有利於己之事實者，就其事實有舉證之責任，民
  事訴訟法第277條前段定有明文。查本件被上訴人主張業主就
  全坤威峰、冠德華中、合陽民安及海洋都心案撥付之工程款各
  為50萬4550元、15萬1525元、46萬2537元及7萬8676元，扣除
  應扣款項目及再扣除被告應得5％利潤後，上訴人僅各已給付27
  萬8455元、6萬元及24萬9461元工程款，餘款均尚未給付等情
  ，業據被上訴人提出上訴人應付工程明細表1份為證（見原審
  卷第259頁），復為上訴人所不爭執，上訴人僅爭執加總之後
  其已給付約9成之工程款項，即共已給付被上訴人97萬4000元
  乙節（見本院卷第65頁）。則揆諸首揭說明，上訴人就其抗辯
  已清償97萬4000元工程款予上訴人之權利消滅要件事實，自應
  負舉證之責任。
㈡查上訴人僅於本院審理時提出其所手寫，內容記載：「5/31吉
　、宇33000，偉12000；6/9吉、宇120000；6/22吉、宇45000，
  偉25000；11/24吉、宇50000，偉30000；1/24吉、宇50000，
  偉27000，2/1吉、宇55000，偉37000，2/17吉、宇62000，偉3
  6000；2/22吉、宇90000，偉52000；2/28吉、宇120000；4/25
  吉、宇100000，偉20000」之記事本為證（見本院卷第71-74頁
  )，即遽以主張加總上開記載數額後其已給付被上訴人共97萬4
  000元之工程款云云，然為被上訴人所否認（見本院卷第66
　、88頁），且衡諸上開記載僅為上訴人單方自行製作，亦未見
  被上訴人在其上為簽收紀錄，自難憑採。上訴人復自承無法提
  出其他人證或匯款紀錄書證等舉證以實其說（見本院卷第67頁
　），故上訴人執上開其自行書寫、製作之記事本主張已給付被
  上訴人97萬4000元工程款云云，難認有理。另上訴人尚辯稱應
  由被上訴人舉證其已收受工程款之數額云云，則與前揭所述之
  舉證責任分配原則有違，亦無可取。從而，本件僅得認定被上
  訴人所自認已收受上訴人給付58萬7916元工程款（計算式：27
  萬8455元+6萬元+24萬9461元=58萬7916元）之事實。復參諸兩
  造已不爭就海洋都心案工程款部分，因上訴人遲未前往驗收對
  帳而未獲撥款，上訴人亦因此無法請求該部分工程款之情；全
  坤威峰、冠德華中及合陽民安案則應分別於扣款6萬6400元、1
  萬8256元、1萬8700元，再扣除上訴人應得之利潤5％後，得請
  求給付工程款則分別為41萬6242元（【50萬4550元-6萬6400元
  】×95％≒41萬6242元）、12萬6606元（【15萬1525元-1萬8256
  元】×95％≒12萬6606元）、42萬1645元（【46萬2537元-1萬870
  0元】×95％≒42萬1645元），是以被上訴人尚得主張請求上訴人
  給付之工程款即為37萬6577元（41萬6242元+12萬6606元+42萬
  1645元-58萬7916元=37萬6577元）。
綜上所述，本件被上訴人依兩造承攬契約之約定，請求上訴人
  給付37萬6577元，及自起訴狀繕本送達翌日即109年3月5日起
  （見原審卷第17頁之送達回證）至清償日止按年息5％計算之利
  息，為有理由，應予准許。原審就上開部分為上訴人敗訴之判
  決，並無不合。上訴意旨猶指摘原判決此部分不當，聲明廢棄
  改判，為無理由，應駁回上訴。
本件事證已臻明確，兩造其餘之攻擊或防禦方法及提出之證據
  ，經本院斟酌後，認為均不足以影響本判決之結果，爰不逐一
  論列，附此敘明。
據上論結，本件上訴為無理由，依民事訴訟法第436條之1第3項
  、第449條第1項、第78條，判決如主文。
中　　華　　民　　國　　111 　年　　4 　　月　　22　　日
                  民事第五庭    審判長法  官  匡  偉
                                      法  官  張詠惠  
                                    　法  官  楊承翰   
以上正本係照原本作成。
本判決不得上訴。
中　　華　　民　　國　　111 　年　　4 　　月　　29　　日
                                      書記官  吳珊華